【裁判字號】    97,訴,2070
【裁判日期】    970909
【裁判案由】    違反醫師法等
【裁判全文】
臺灣彰化地方法院刑事判決              97年度訴字第2070號
公  訴  人  臺灣彰化地方法院檢察署檢察官
被      告  甲○○
            乙○○原名曾採花.
                      號
共      同
選任辯護人  林益輝律師
上列被告等因詐欺等案件，經檢察官提起公訴（九十七年度偵字
第一九八○號），本院判決如下：
    主  文
甲○○、乙○○共同未取得合法醫師資格，擅自執行醫療業務，
各處有期徒刑捌月，均減為有期徒刑肆月，如易科罰金，均以新
臺幣壹仟元折算壹日；又共同意圖為自己不法之所有，以詐術使
人將本人之物交付，各處有期徒刑伍月，均減為有期徒刑貳月又
拾伍日，如易科罰金，均以新臺幣壹仟元折算壹日。各應執行有
期徒刑陸月，如易科罰金，均以新臺幣壹仟元折算壹日。
    事  實
一、甲○○、乙○○均明知林順成（業經本院九十七年度訴字第
    八七四號判決並減為有期徒刑三月、二月，應執行有期徒刑
    五月確定）未取得合法醫師資格，不得執行醫療業務，且其
    等之親友亦未曾因病至林順成處看診，並服用林順成所開立
    之處方藥物或鹿茸酒而痊癒。詎甲○○、乙○○竟與林順成
    、王志旭（業經本院九十七年度訴字第八七四號判決並減為
    有期徒刑三月又十五日、二月又十五日，應執行有期徒刑六
    月確定）共同基於由未取得合法醫師資格之林順成擅自執行
    醫療業務、意圖為自己不法所有之詐欺取財之犯意聯絡，於
    九十五年八月二十九日上午十一時三十分許，由甲○○、乙
    ○○、王志旭共同前往彰化縣和美鎮道○路與和光路口之道
    周醫院，尋找至該醫院看診之病患，作為詐欺取財之目標，
    見丙○獨自一人在該醫院等候看診，乃上前搭訕，由甲○○
    向丙○佯稱：其認識彰化市過溝仔一名「仙仔」（臺語），
    醫術高明有在開處方供人配藥，只有認識的人才看，其婆婆
    之病即是在該處吃好的，且其可以讓丙○假稱是其阿姨，並
    帶丙○前往「仙仔」處看診云云，並由乙○○、王志旭在旁
    附和，經丙○同意一同前往看診後，王志旭即駕駛其妻何秋
    琴所有、車牌號碼八Ｌ－○二九六號自用小客車，搭載甲○
    ○、乙○○、丙○，前往林順成位在彰化縣彰化縣和美鎮○
    ○里○○路六二巷三號住處，甲○○、乙○○、王志旭再向
    丙○佯稱：林順成即為其等所稱之「仙仔」云云，林順成則
    佯裝為「仙仔」，對丙○進行問診、把脈之醫療行為，而擅
    自執行醫療業務，並向丙○佯稱：其全身骨頭都壞掉，有貴
    重之鹿茸對其身體很好云云，復取出鹿茸一支供丙○觀看後
    ，隨即離去，甲○○、乙○○、王志旭則將丙○帶離上開處
    所，並對丙○佯稱：要買野生的、吃草的才有效，其母親就
    是給「仙仔」看完之後，吃好的云云，丙○因而應允購買，
    然因丙○身上攜帶之現金不足，甲○○、乙○○、王志旭乃
    表示願意搭載丙○前往金融機構提款，隨即搭載丙○返回其
    住處拿取存摺、印章，再前往彰化縣和美鎮農會臨櫃提領新
    臺幣（下同）二十萬元；其後，王志旭即撥打電話與林順成
    聯繫，由林順成攜帶泡有劣質鹿茸切片之補藥酒、中藥材，
    駕駛其兄嫂翁美珍所有、車牌號碼六八六九－ＨＱ號自用小
    客車，前往彰化縣和美鎮○○路與鹿和路之交岔路口，與甲
    ○○、乙○○、王志旭、丙○會合後，將泡有劣質鹿茸切片
    之補藥酒一瓶、劣質中藥材三包，佯裝為高級鹿茸、中藥材
    交付與丙○，並對丙○佯稱：回家以米酒頭二十瓶入藥，浸
    泡二個月即可服用云云，致丙○因而陷於錯誤，同意乙○○
    自丙○皮包內取出甫提領之二十萬元，並代為交付與林順成
    ，甲○○、乙○○、王志旭隨即載送丙○返回其住處，再前
    往臺灣中小企業銀行和美分行與林順成見面，由林順成將向
    丙○詐得款項朋分各一萬元與甲○○、乙○○、王志旭，作
    為酬勞。嗣因丙○經其子告知所購得之物均為劣質中藥材，
    始知受騙，乃報警處理，經警循線查悉上情。
二、案經丙○訴由彰化縣警察局和美分局報告臺灣彰化地方法院
    檢察署檢察官偵查起訴。
    理  由
一、按除被告所犯為死刑、無期徒刑、最輕本刑為三年以上有期
    徒刑之罪或高等法院管轄第一審案件者外，於刑事訴訟法第
    二百七十三條第一項程序進行中，被告先就被訴事實為有罪
    之陳述時，審判長得告知被告簡式審判程序之旨，並聽取當
    事人、代理人、辯護人及輔佐人之意見後，裁定進行簡式審
    判程序；除簡式審判程序、簡易程序及第三百七十六條第一
    款、第二款所列之罪之案件外，第一審應行合議審判；刑事
    訴訟法第二百七十三條之一第一項、第二百八十四條之一分
    別定有明文。本件被告甲○○、乙○○所犯係死刑、無期徒
    刑、最輕本刑為三年以上有期徒刑或高等法院管轄第一審案
    件以外之罪，且於本院行準備程序時就被訴事實為有罪之陳
    述，經受命法官告知簡式審判程序之旨，並聽取公訴人、被
    告之意見後，本院合議庭認無不得或不宜改依簡式審判程序
    進行之處，經評議結果，裁定改由受命法官獨任行簡式審判
    程序，合先敘明。
二、上開事實，迭經被告甲○○、乙○○於偵訊、本院審理時，
    均坦承不諱，核與證人丙○、林順成、翁美珍、王志旭、何
    秋琴、證人即共同被告甲○○、乙○○於警詢、偵訊時，證
    述之情節相符，復有丙○至彰化縣和美鎮農會提領存款之監
    視器錄影畫面翻拍照片九幀、採證照片三十六幀、車籍作業
    系統－查詢認可資料二紙、丙○之彰化縣和美鎮農會帳戶明
    細影本、行政院衛生署藥物食品檢驗局九十六年二月二十六
    日藥檢參字第○九六○○○一八六二號函暨隨函檢附之檢驗
    報告書各一紙，足徵被告二人之自白確與事實相符。本件事
    證明確，被告甲○○、乙○○違反醫師法第二十八條前段、
    詐欺取財之犯行，均堪認定。
三、按醫師法第二十八條所稱醫療業務之行為，係指以治療、矯
    正或預防人體疾病、傷害、殘缺為目的，所為的診察、診斷
    及治療；或基於診察、診斷結果，以治療為目的，所為的處
    方、用藥、施術或處置等行為的全部或一部，均屬之；又醫
    療業務，係指以醫療行為為職業者而言，不問是主要業務或
    附屬業務，凡職業上予以機會，為非特定多數人之醫療行為
    均屬之；此有行政院衛生署九十一年九月二十三日衛署醫字
    第○九一○○六二九九六號、七十四年四月二十六日衛署醫
    字第五二七四五四號、七十四年八月三十日衛署醫字第五四
    八八一二號函可資參照。另為兼顧民間盛行民俗療法之現況
    ，行政院衛生署固於八十二年十一月十九日以衛署醫字第八
    二○七五六五六號公告，下列行為不列入醫療管理之行為：
    (一)未涉及接骨或交付內服藥品，而以傳統之推拿手法，或使
    用民間習用之外敷膏藥、外敷生草藥與藥洗，對運動跌損傷
    所為之處置行為。(二)未使用儀器，未交付或使用藥品，或未
    有侵入性，而以傳統習用方式，對人體疾病所為之處置行為
    。如藉按摩、指壓、刮痧、腳底按摩、收驚、神符、香灰、
    拔罐、氣功與內之功術等方式，對人體疾病所為之處置行為
    。然本件共同正犯林順成未取得合法醫師資格，即擅自對告
    訴人丙○施以把脈、問診，並交付自行配製之中藥材，指示
    服用方式，對人體疾病所為之診療、處方、用藥行為，已逾
    前開行政院衛生署函所示民俗療法許可之範圍，而屬執行醫
    療業務之行為甚明。是核被告甲○○、乙○○所為，均係犯
    醫師法第二十八條（起訴書贅載「第一項」）前段之未取得
    合法醫師資格而擅自執行醫療業務罪、刑法第三百三十九條
    第一項之詐欺取財罪。被告甲○○、乙○○與林順成、王志
    旭就上開未取得合法醫師資格而擅自執行醫療業務、詐欺取
    財之犯行間，分別具有犯意聯絡及行為分擔，均為共同正犯
    。被告甲○○、乙○○所犯上開二罪，均係犯意各別、行為
    互殊，各應分論併罰；公訴人認係一行為觸犯數罪名，屬想
    像競合，應從一重處斷一節，容有誤會。爰審酌被告甲○○
    前因詐欺、違反醫師法案件，經臺灣彰化地方法院檢察署檢
    察官以九十四年度偵字第五九二、一一六八、一三六七、一
    九七五號為緩起訴處分確定；被告乙○○前因詐欺、違反醫
    師法案件，經臺灣彰化地方法院檢察署檢察官以九十四年度
    偵字第四五四三號為緩起訴處分確定；此有臺灣高等法院被
    告前案紀錄表二份、上開緩起訴處分書各一份在卷可佐，再
    犯相同罪名之本案，顯不知悔改，原不宜輕縱，然考量其等
    事後業已將詐欺所得款項返還告訴人，及其等犯罪之動機、
    目的、手段、所獲利益、對告訴人所生損害，暨犯罪後均坦
    承犯行，態度尚屬良好等一切情狀，分別量處如主文所示之
    刑。又中華民國九十六年罪犯減刑條例業於九十六年七月四
    日公布，並於同月十六日施行，依該條例第二條規定，犯罪
    在九十六年四月二十四日以前者，除本條例另有規定外，應
    予以減刑。本件被告甲○○、乙○○之犯罪時間均在九十五
    年八月二十九日，且被告甲○○、乙○○所犯醫師法第二十
    八條前段之未取得合法醫師資格而擅自執行醫療業務罪，非
    屬該條例第三條所列舉不予減刑之罪，而其等雖另犯刑法第
    三百三十九條第一項之詐欺取財罪，然被告甲○○、乙○○
    此部分之宣告刑既未逾有期徒刑一年六月，亦不符合該條例
    第三條所定不予減刑之要件，爰依中華民國九十六年罪犯減
    刑條例第二條第一項第三款、第七條、第九條、第十條第一
    項規定，各減其宣告刑二分之一，且均諭知易科罰金之折算
    標準，並定其應執行之刑，及諭知易科罰金之折算標準。
據上論斷，應依刑事訴訟法第二百七十三條之一第一項、第二百
九十九條第一項前段，醫師法第二十八條前段，刑法第十一條前
段、第二十八條、第三百三十九條第一項、第四十一條第一項前
段、第二項、第五十一條第五款，刑法施行法第一條之一，中華
民國九十六年罪犯減刑條例第二條第一項第三款、第七條、第九
條、第十條第一項，判決如主文。
本案經檢察官蔡曉崙到庭執行職務。
中    華    民    國    97    年    9     月    9     日
                  刑事第六庭    法  官  鄭舜元
以上正本證明與原本無異。
如不服本判決，應於判決送達後10日內，向本院提出上訴書狀，
上訴書狀應「敘述具體上訴理由」，並按他造當事人之人數附繕
本。「切勿逕送上級法院」。
告訴人或被害人對於判決如有不服具備理由請求檢察官上訴者，
其上訴期間之計算係以檢察官收受判決正本之日期為準。
中    華    民    國    97    年    9     月    9     日
                                      書記官  陳秀香
附錄：論罪科刑法條：
醫師法第28條
未取得合法醫師資格，擅自執行醫療業務者，處六個月以上5年
以下有期徒刑，得併科新臺幣三十萬元以上0000000元以下罰金
，其所使用之藥械沒收之。但合於下列情形之一者，不罰：
一、在中央主管機關認可之醫療機構，於醫師指導下實習之醫學
    院、校學生或畢業生。
二、在醫療機構於醫師指示下之護理人員、助產人員或其他醫事
    人員。
三、合於第11條第1項但書規定。
四、臨時施行急救。
中華民國刑法第339條
意圖為自己或第三人不法之所有，以詐術使人將本人或第三人之
物交付者，處5年以下有期徒刑、拘役或科或併科1千元以下罰金
。
以前項方法得財產上不法之利益或使第三人得之者，亦同。
前二項之未遂犯罰之。


司法院資訊處製作；財團法人民間司法改革基金會備份。
